臺灣高等法院刑事判決
111年度原上更一字第2號
上  訴  人  
即  被  告  陳念慈




指定辯護人  黃伃筠律師（義務辯護律師）
上列上訴人即被告因詐欺案件，不服臺灣桃園地方法院109年度
原訴字第33號，中華民國110年2月23日第一審判決（追加起訴案
號：臺灣桃園地方檢察署108年度偵字第27792號、第29872號、1
09年度偵字第7500號），提起上訴，經本院判決後，由最高法院
發回更審，本院判決如下：
    主  文
原判決關於其附表四編號2、6之罪刑（含沒收）暨就不得易科罰
金部分所定應執行刑均撤銷。
陳念慈犯如附表各編號「罪名、宣告刑及沒收」欄所示之罪，各
處如附表各編號「罪名、宣告刑及沒收」欄所示之刑及沒收。應
執行有期徒刑陸月，如易科罰金，以新臺幣壹仟元折算壹日。沒
收部分併執行之。
    事  實
一、陳念慈於民國108年5月間因故缺錢花用，而意圖為自己不法
    之所有，基於詐欺取財之犯意，於如附表編號1、2所示之時
    間，對如附表編號1、2所示之趙重鈞、王淑娟施以如附表編
    號1、2所示之詐術，致其等均陷於錯誤，而將如附表編號1
    、2所示金額匯入如附表編號1、2所示之帳戶（下稱本案帳
    戶）後，經陳念慈持提款卡提領上開款項得手。嗣趙重鈞、
    王淑娟匯款多日後均未收受商品，復經查詢發現陳念慈並未
    寄送包裹，始悉受騙。
二、案經趙重鈞、王淑娟訴由桃園市政府警察局大溪分局報告臺
    灣桃園地方檢察署檢察官偵查後追加起訴。
    理  由
壹、程序事項
一、審理範圍：
　　依被告陳念慈上訴書狀所載及本院前審審判中所述，係對原
    判決關於其附表四編號2、6之刑暨就不得易科罰金部分所定
    應執行刑提起上訴，被告並對原判決諭知得易科罰金部分（
    含此部分所定應執行刑）均撤回上訴（見本院前審卷第149
    、165頁）；嗣本院前審判決駁回被告之上訴，經其上訴後
    ，由最高法院撤銷本院前審判決而發回更審。又本件在刑事
    訴訟法第348條於110年6月18日修正施行前即已繫屬第二審
    之本院前審，則依刑事訴訟法施行法第7條之13前段及修正
    前刑事訴訟法第348條第2項規定，被告上訴有關係之部分即
    原判決關於其附表四編號2、6之罪及沒收部分，視為亦已上
    訴，故本院審理範圍乃原判決關於其附表四編號2、6之罪刑
    （含沒收）暨就不得易科罰金部分所定應執行刑，至原判決
    其餘部分均非屬本院審理範圍，合先敘明。
二、證據能力：
　　按被告以外之人於審判外之言詞或書面陳述，除法律有規定
    者外，不得作為證據，刑事訴訟法第159條第1項固有明定。
    惟按被告以外之人於審判外之陳述，雖不符同法第159條之1
    至第159條之4之規定，而經當事人於審判程序同意作為證據
    ，法院審酌該言詞陳述或書面陳述作成時之情況，認為適當
    者，亦得為證據；當事人、代理人或辯護人於法院調查證據
    時，知有同法第159條第1項不得為證據之情形，而未於言詞
    辯論終結前聲明異議者，視為有前項之同意，同法第159條
    之5定有明文。查檢察官、被告及辯護人均未爭執本判決以
    下所引用被告以外之人於審判外陳述之證據能力，本院審酌
    此等陳述作成時之情況，尚無違法、不當及證明力明顯過低
    之情形，爰認有證據能力。又本判決以下所引用之非供述證
    據，並無證據證明係公務員違背法定程序所取得，且檢察官
    、被告及辯護人均未主張排除其證據能力，依刑事訴訟法第
    158條之4反面解釋，亦認有證據能力。
貳、認定事實所憑證據及理由
　　訊據被告於警詢、偵查、原審及本院前審審判中對於上揭犯
    罪事實均坦承不諱（其於本院更審審判中未到庭），核與證
    人即告訴人趙重鈞、王淑娟（以下合稱告訴人2人）於警詢
    中之證述內容大致相符（見偵字第7500號卷第197至201、34
    7至351頁），復有如附表編號1、2「證據清單」欄所示證據
    在卷可稽，暨本案帳戶提款卡1張扣案足佐，堪認被告上開
    任意性自白業經前開證據補強，應與事實相符，當可採信。
    是本案事證明確，被告犯行洵堪認定，應依法論科。
參、論罪
一、核被告就附表編號1、2所為，均係犯刑法第339條第1項之詐
    欺取財罪（共2罪）。至追加起訴意旨雖認被告就附表編號1
    、2所為，均係犯刑法第339條之4第1項第3款之加重詐欺取
    財罪，又告訴人趙重鈞於警詢中指稱：「我在FB上的社團，
    看到有人在賣IPHONEX MAX，跟對方協議後，談好價錢…」等
    語（見偵字第7500號卷第199頁），而告訴人王淑娟於警詢
    中指稱：「我是於108年7月17日13時30分許，在臉書的社團
    上看到ID名Cih Nian的人張貼要賣奶粉的訊息，我看到後就
    私訊她，向她表示有意願購買奶粉…」等語（見偵字第7500
    號卷第347頁），似均稱其等係在臉書社團上看到出售手機
    、奶粉之訊息後，始與被告間利用MESSENGER軟體對話。然
    觀諸卷內其餘事證，被告與告訴人2人之MESSENGER截圖對話
    紀錄（見偵字第7500號卷第215至227、371至381頁）並未顯
    示被告有在網路上公開刊登訊息之行為，亦未見被告有何在
    臉書社團上張貼出售手機、奶粉訊息之相關資料可佐；況被
    告與告訴人2人以MESSENGER對話之初，與本案其餘僅論以普
    通詐欺罪部分相同，被告亦均有傳送商品照片予告訴人2人
    觀看（見偵字第7500號卷第215、371頁），倘被告就告訴人
    2人受害部分已先於臉書社團網頁張貼商品訊息（一般在臉
    書社團網頁所張貼之商品訊息大多皆有附商品照片，以利社
    團成員閱覽），其有無必要再為該傳送商品照片之舉，容有
    疑問。則究其實情，是否確如告訴人2人所言，其等係在臉
    書社團上看到出售手機、奶粉之訊息後，始與被告間利用ME
    SSENGER軟體對話，抑或如辯護人所稱，係告訴人2人先在臉
    書社團上刊登徵求物品之訊息，被告始用MESSENGER分別與
    其等一對一聯絡（追加起訴書犯罪事實欄亦記載被告係採取
    私訊之方式），即屬有疑。是依罪疑唯輕及有疑唯利被告之
    原則，本院僅得認定被告就附表編號1、2均係犯刑法第339
    條第1項之詐欺取財罪，而尚難遽認其構成刑法第339條之4
    第1項第3款之以網際網路對公眾散布詐欺取財罪，追加起訴
    意旨就此部分尚有誤會，惟起訴之社會基本事實既屬同一，
    爰依刑事訴訟法第300條規定變更起訴法條。本件被告所犯
    詐欺取財罪之2罪間，行為時間及被害人均不同，屬犯意各
    別、行為互殊，應予分論併罰。
二、被告前因詐欺案件，經原審法院以104年度原桃簡字第44號
    判決處有期徒刑2月確定，而於107年7月16日徒刑易科罰金
    執行完畢等情，有本院被告前案紀錄表在卷可參，其於受有
    期徒刑執行完畢後，5年以內故意再犯本件有期徒刑以上之2
    罪，均為累犯，並衡酌上開前案與後案（即本案犯罪）之犯
    罪類型、態樣、手段、所侵害法益、責任非難程度及犯罪時
    間，再斟酌被告所反映之人格特性，暨權衡各罪之法律目的
    、罪刑相當原則及相關刑事政策，並依司法院釋字第775號
    解釋意旨為整體評價裁量後，尚不生被告以累犯所處之刑罰
    超過其所應負擔罪責，人身自由因此遭受過苛侵害之情形，
    爰依刑法第47條第1項規定均加重其刑（按原判決係於最高
    法院刑事大法庭110年度台上大字第5660號裁定宣示前作成
    ，依該裁定意旨，本院就原判決論處累犯部分只須依該裁定
    宣示前之原標準審查有無錯誤即可，而未以該裁定據為撤銷
    原判決之理由，附此敘明）。
三、至被告上訴意旨雖請求依刑法第59條規定酌減其刑，然經本
    院就附表編號1、2對被告論以法定刑較輕之詐欺取財罪後，
    依其犯罪情狀，已無縱科以最低刑度猶嫌過重之顯可憫恕或
    情輕法重情形，而無從依刑法第59條規定酌減其刑。
肆、撤銷原判決之理由
    原審認被告本件2次犯行事證明確，爰為有罪科刑判決，固
    非無見；惟原判決㈠就該2次犯行均誤論刑法第339條之4第1
    項第3款之以網際網路對公眾散布詐欺取財罪，而未論刑法
    第339條第1項之詐欺取財罪；㈡漏未說明不宣告強制工作之
    理由（追加起訴意旨有請求對被告宣告強制工作），均有未
    洽；被告雖未執此提起上訴（其上訴意旨係指摘原審量刑過
    重，且其請求依刑法第59條規定酌減其刑乙節業經本院駁斥
    如前），惟原判決既有上開未洽之處，仍應由本院撤銷原判
    決關於其附表四編號2、6之罪刑（含沒收）暨就不得易科罰
    金部分所定應執行刑，另為適法之判決。
伍、量刑及沒收
一、爰以行為人之責任為基礎，審酌被告正值青壯年，竟不思以
    正途賺取錢財，而為本件2次詐欺取財犯行，導致告訴人2人
    財物損失，且危及社會上之人際信賴及交易秩序，所為洵屬
    不該；復念及被告於犯罪後坦承犯行，惟迄未與告訴人2人
    達成和解或賠償其等損失，兼衡被告之素行（不含上開構成
    累犯加重事由之前案紀錄）、犯罪動機、目的、手段、詐欺
    金額、所生危害程度、犯罪後之態度，暨其智識程度、家庭
    經濟狀況等一切情狀，分別量處如主文第2項所示之宣告刑
    ，並均諭知易科罰金之折算標準（詳見附表各編號「罪名、
    宣告刑及沒收」欄所載）；又考量法律之外部性及內部性界
    限、刑罰經濟及恤刑之目的、行為人之人格、各罪間之關係
    （侵害法益、罪質異同、時空密接及獨立程度）等情狀（刑
    事案件量刑及定執行刑參考要點第22至24點參照），定如主
    文第2項所示之應執行刑，並諭知易科罰金之折算標準。
二、沒收部分：
　　本件被告獲得如附表各編號所示匯款金額之犯罪所得，且未
    合法發還被害人，亦無刑法第38條之2第2項所定情形，爰依
    刑法第38條之1第1項前段、第3項規定，於附表各編號項下
    併予宣告沒收，於全部或一部不能沒收或不宜執行沒收時，
    均追徵其價額。上開宣告之多數沒收，應依刑法第40條之2
    第1項規定併執行之。至扣案之本案帳戶提款卡1張非為被告
    所有，而其餘扣案物品尚難認與如附表各編號所示犯行直接
    相關，爰均不予宣告沒收。
三、不宣告強制工作之說明：
　　追加起訴意旨固請求對被告宣告強制工作處分，然司法院釋
    字第812號解釋意旨既已宣告刑法、竊盜犯贓物犯保安處分
    條例及組織犯罪防制條例關於強制工作之規定，就受處分人
    之人身自由所為限制，違反憲法比例原則等要求，與憲法第
    8條保障人身自由之意旨不符，應自該解釋公布之日（按即1
    10年12月10日）起失其效力，是本院無從對被告宣告強制工
    作處分，併予敘明。
陸、被告經合法傳喚，於審判期日無正當理由不到庭，有本院送
    達證書（指定送達址）、刑事報到單在卷可參，爰不待其陳
    述逕行判決。至被告於審判期日庭前固傳真請假狀稱其子女
    罹患新冠肺炎，須由其照顧而未能到庭等語，惟其未即時提
    出其子女罹患該病之相關資料加以釋明，故本院未予准假，
    附此敘明。
據上論斷，應依刑事訴訟法第371條、第369條第1項前段、第364
條、第299條第1項前段，判決如主文。
本案經檢察官施韋銘追加起訴，被告上訴及最高法院發回更審後
，檢察官賴正聲到庭執行職務。 
中　　華　　民　　國　　111 　年　　6 　　月　　30　　日
                  刑事第四庭    審判長法　官  陳筱珮
                                      法　官  柯姿佐
                                      法　官  吳元曜
以上正本證明與原本無異。
檢察官如不服本判決，應於收受送達後20日內向本院提出上訴書
狀，其未敘述上訴之理由者並得於提起上訴後20日內向本院補提
理由書（均須按他造當事人之人數附繕本）「切勿逕送上級法院
」。
                                      書記官  黃亮潔
中　　華　　民　　國　　111 　年　　6 　　月　　30　　日
附錄本案論罪科刑法條：
刑法第339條
意圖為自己或第三人不法之所有，以詐術使人將本人或第三人之
物交付者，處5年以下有期徒刑、拘役或科或併科50萬元以下罰
金。
以前項方法得財產上不法之利益或使第三人得之者，亦同。
前二項之未遂犯罰之。
 
附表（貨幣單位：新臺幣）
編號 被害人 詐欺時間及方式 匯款時間 匯款金額 匯入帳戶 證據清單 罪名、宣告刑及沒收   1 趙重鈞(提告) 於民國108年5月28日5時26分許，在不詳地點，藉由臉書MESSENGER軟體，以暱稱Cih Nian之臉書通訊軟體帳號發送出售IPHONE手機之虛假訊息予趙重鈞，致趙重鈞陷於錯誤而匯款。 108年6月7日10時21分許 27,000元 中華郵政股份有限公司帳號000-00000000000000號、戶名陳○瑀（原名郭○瑀）之帳戶 ⒈告訴人趙重鈞於警詢中之證述（偵字第7500號卷第197至201頁） ⒉臉書MESSENGER軟體對話截圖、帳戶交易明細表、內政部警政署反詐騙案件紀錄表等（偵字第7500號卷第109、203至227頁） 陳念慈犯詐欺取財罪，累犯，處有期徒刑肆月，如易科罰金，以新臺幣壹仟元折算壹日。 未扣案之犯罪所得新臺幣貳萬柒仟元沒收，於全部或一部不能沒收或不宜執行沒收時，追徵其價額。   2 王淑娟(提告) 於108年7月17日13時30分許，在不詳地點，藉由臉書MESSENGER軟體，以暱稱Cih Nian之臉書通訊軟體帳號發送出售奶粉之虛假訊息予王淑娟，致王淑娟陷於錯誤而匯款。 108年7月18日13時1分許 5,000元 同上帳戶 ⒈告訴人王淑娟於警詢中之證述（偵字第7500號卷第347至351頁） ⒉臉書MESSENGER軟體對話截圖、帳戶交易明細表、內政部警政署反詐騙諮詢專線紀錄表等（偵字第7500號卷第109、353至381頁） 陳念慈犯詐欺取財罪，累犯，處有期徒刑參月，如易科罰金，以新臺幣壹仟元折算壹日。 未扣案之犯罪所得新臺幣伍仟元沒收，於全部或一部不能沒收或不宜執行沒收時，追徵其價額。